Inventaris van het archief van het Rijksbureau voor de Voedselvoorziening in Oorlogstijd: Afdeling Commerciële Zaken: Bureau van de Commercieel Adviseur, 1940-1945
Nationaal Archief, Den Haag
Rijksbureau voor de Voedselvoorziening in Oorlogstijd: Afdeling Commerciële Zaken
Voedselvoorziening / Commerciële Zaken
1940-1945
L22009
0.70 meter; 49 inventarisnummers.
Normale geschreven, getypte en gedrukte documenten, geen bijzondere handschriften.
Nationaal Archief, Den Haag
Rijksbureau voor de Voedselvoorziening / Bureau van de Commercieel Adviseur / afdeling Commerciele Zaken 1939 - 1945
Het archief van de afdeling Commerciële Zaken bevat naast postagenda's en agenda's en notulen van de wekelijkse 'Besprekingen Taak' ook stukken betreffende afzonderlijke onderwerpen zoals stukken over het meest optimale gebruik van verschillende natuurproducten, de import en export van goederen en verslagen van verschillende besprekingen. Deze laatste zijn nader gespecificeerd.
Archiefvorming
Geschiedenis van de archiefvormer
Zie toegang nummer 2.11.30.01 voor het algemene gedeelte van de inleiding.
Afdeling Commerciële Zaken
De Afdeling Commerciële Zaken had tot taak het regelen van en het geven van aanwijzingen aan de voormalige centrale crisisorganisaties en later aan de (hoofd)bedrijfschappen, omtrent opzet en uitvoering van commerciële projecten, zoals compensatietransacties, regelingen met betrekking tot de in- en uitvoer en de commerciële zijde van de contracten. Tenslotte omvatten haar werkzaamheden de bestudering van het probleem van de door de oorlogsomstandigheden uitgeschakelde bedrijfstakken en de aan deze eventueel te verlenen vergoedingen.
Geschiedenis van het archiefbeheer
De verwerving van het archief
Overbrenging van een overheidsarchief
MAISAO-WOTAP; 2.11
Aanwijzingen voor de gebruiker
Openbaarheidsbeperkingen
Volledig openbaar.
Materiële beperkingen
Het archief kent geen materiële beperkingen.
Aanvraaginstructie
Openbare archiefstukken kunnen online worden aangevraagd en gereserveerd. U kunt dit ook via de terminals in de studiezaal van het Nationaal Archief doen. Om te kunnen reserveren dient u de volgende stappen te volgen:
U maakt een profiel aan op www.gahetna.nl, en logt vervolgens in
Via de archiefinventaris (alleen de beschrijvingen met rode nummers) selecteert u het gewenste archiefstuk door op de knop 'Reserveren' te klikken
In het volgende scherm geeft u aan op welke dag u het archiefstuk wilt inzien
Indien u zich bevindt in de studiezaal en een tafelnummer heeft ontvangen kunt u dit nummer vermelden. Als u geen tafelnummer heeft kunt u tafelnummer 777 laten staan
Vervolgens bevestigt u uw reservering door deze te versturen.
Verwant materiaal
Beschikbaarheid van kopieën
Verwante archieven
De archieven van het Rijksbureau voor de Voedselvoorziening in Oorlogstijd, de Raad voor de Voedselvoorziening, 1942-1945, het College van Overleg voor de Voedselvoorziening, (1941) 1942-1949, zijn gesplitst in de volgende nummers: 2.11.23.01 tot en met 2.11.23.04 en 2.11.30.01 tot en met 2.11.30.14.
Verwant aan dit archief is het Werkarchief van de Regeringscommissaris voor de Akkerbouw en Veehouderij (Geheim Archief) en van de Directeur-Generaal van de Voedselvoorziening, te vinden bij het Nationaal Archief onder toegangsnummer 2.11.32.
Verder is er een verband met het archief van dr. ir. S.L. Louwes, sinds 1937 hoofd van het Rijksbureau voor de Voorbereiding van de Voedselvoorziening in Oorlogstijd. Dit archief is ook te vinden op het Nationaal Archief onder toegangsnummer 2.21.238
Beschrijving van de series en archiefbestanddelen
- STUKKEN VAN ALGEMENE AARD, A.
  - Agenda's en notulen van de wekelijkse "Besprekingen Taak"., 1941-1944; 1-3; 3 omslagen
    Met hiaten.
    - 1941-1942, 1
    - 1943, 2
    - 1944, 3
  - Postagenda's., 1942-1945; 4-9; 6 delen
    - 8 apr. 1942 - 26 juni 19421001-2000, 4
    - 26 juni 1942 - 22 okt. 19422001-3001, 5
    - 23 okt. 1942 - 5 mrt. 19433001-3999, 6
    - 6 mrt. 1943 - 20 sep. 19434000-4995, 7
    - 21 sep. 1943 - 13 apr. 19445001-5995, 8
    - 13 apr. 1944 - 17 mei 19456001-6748, 9
- STUKKEN BETREFFENDE AFZONDERLIJKE ONDERWERPEN, B.
  - Verslagen van besprekingen met het Aan- en Verkoopkantoor voor Akkerbouwprodukten en het Hoofdbedrijfschap voor Akkerbouwprodukten., 1942-1944; 10; 1 omslag
  - Agenda's en notulen van vergaderingen van de Commissie Buitenlandse Handel., 1942-1944; 11; 1 omslag
  - Agenda's en notulen van besprekingen met de Directeur Generaal van de Voedselvoorziening., 1941-1942; 12; 1 omslag
  - Circulaires van het Bureau van de Commercieel Adviseur., 1940-1941; 13; 1 omslag
  - Stukken betreffende de export van aardappelen., 1941-1945; 14; 1 omslag
  - Stukken betreffende eiwitwinning uit het afvalwater van aardappelmeelfabrieken., 1942; 15; 1 omslag
  - Stukken betreffende het onderzoek naar de kostprijzen van het behandelen en bewaren van afvalgranen en andere afvalprodukten bij de Centrale Afvalmagazijnen en het vaststellen van tarieven voor deze produkten., 1942-1943; 16; 1 omslag
  - Stukken betreffende het verwerken van bloembollen tot zetmeel., 1942-1944; 17; 1 omslag
  - Stukken betreffende de opslag van boter in koelhuizen., 1941-1944; 18; 1 omslag
  - Stukken betreffende de regeling ter handhaving van de broodkwaliteit ten behoeve van de broodbakkerijen., 1941-1942; 19; 1 omslag
  - Stukken betreffende het vorderen van cacao-schroot voor uitvoer naar Duitsland en de schadeloosstelling van de cacaohandelaren., 1943-1944; 20; 1 omslag
  - Stukken betreffende de uitvoer van caseïne naar Duitsland en Italië., 1942-1943; 21; 1 omslag
  - Rapporten betreffende het onderzoek naar de kostprijzen en bedrijfsuitkomsten van de behandeling en opslag van regeringsgranen in diverse provincies, samengesteld door het Accountantskantoor W.C. Koppenberg te Borne., 1943; 22; 1 omslag
  - Rapport betreffende de resultaten van de enquête naar de graandrooginstallaties in Nederland, samengesteld door het Accountantskantoor W.C. Koppenberg te Borne., 1943; 23; 1 deel
  - Stukken betreffende de export van griend- en teenhout., 1942-1944; 24; 1 omslag
  - Stukken betreffende de in- en exportheffingen op landbouwprodukten., 1942-1944; 25; 1 omslag
  - Stukken betreffende de fabricage van strocellulose., 1941-1945; 26; 1 omslag
  - Stukken betreffende het ontsluiten van stro voor het gebruik van veevoeders., 1941-1945; 27; 1 omslag
  - Stukken betreffende de versuikering van stro., 1943-1944; 28; 1 omslag
  - Stukken betreffende de verplichte afname van kaas aan het In- en Verkoopbureau voor Zuivel., 1942-1945; 29; 1 omslag
  - Stukken betreffende de vriescondities ter verkrijging van een betere kwaliteit van de koel- en vrieshuizen., 1941-1943; 30; 1 omslag
  - Stukken betreffende het leveren van zuivelprodukten aan de Duitse Wehrmacht., 1942-1944; 31; 1 omslag
  - Stukken betreffende de melasse-regeling, houdende de verplichte afname van melasse aan het In- en Verkoopbureau voor Akkerbouwprodukten., 1941-1944; 32; 1 omslag
  - Stukken betreffende het vorderen van zuivelwerktuigen uit stilgelegde zuivelbedrijven ten behoeve van de Nederlandse Oost Compagnie., 1941-1944; 33; 1 omslag
  - Stukken betreffende statistische gegevens inzake de uitvoer van landbouwprodukten., 1941-1942; 34; 1 omslag
  - Stukken betreffende de steun aan de door oorlogsomstandigheden uitgeschakelde bedrijven., 1941-1942; 35; 1 omslag
  - Stukken betreffende de export van suikerbietenzaad., 1942-1944; 36; 1 omslag
  - Stukken betreffende de groente- en fruitvoorziening., 1942-1944; 37; 1 omslag
  - Stukken betreffende de regeling van de binnenlandse molestverzekering met betrekking tot de voedselvoorraden., 1942-1944; 38; 1 omslag
  - Stukken betreffende de in- en export van landbouwzaden., 1941-1944; 39; 1 omslag
  - Stukken betreffende het Bedrijfsvergunningenbesluit 1941., 1941-1942; 40; 1 omslag
  - Stukken betreffende de inschakeling van handelaren bij verkoop van aardappelmeel aan dorpsmolenaars., 1942-1945; 41; 1 omslag
  - Stukken betreffende personen welke in contact met de Nederlandse en of Duitse politie zijn geweest., 1941-1943; 42; 1 omslag
  - Circulaires van het Bureau van de commercieel adviseur betreffende ambtenaren van Joodse bloede., 1940; 43; 1 omslag
  - Stukken betreffende verklaringen van personen betreffende al dan niet ambtenaar zijn van Joodse bloede., 1940-1944; 44; 1 omslag
  - Commentaren op nota's en beschikkingen van het College van Overleg van de Voedselvoorziening., 1942; 45; 1 omslag
  - Verslagen van besprekingen., 1942-1945; 46; 1 omslag
    13/08/1942 Bespreking betreffende provisieregeling granen met H.H. Schrok, Zuidema, Schilthuis e.a.
    16/11/1942 Bespreking met Hoofden van Afdelingen en Referenten.
    11/01/1943 Bespreking met Vakgroepen inzake bijmenging aardappelmeel in ongebuild.
    12/01/1943 Bespreking betreffende strovlas met de heren Boiten, Dolk, Hekma Wierda, e.a.
    14/01/1943 Bespreking Hoofdbedrijfschap en Ondervakgroepen Broodfabrieken en Broodbakkerijen betreffende saneringsplan.
    19/01/1943 Bespreking met mr. Mutsaerts van de Ondervakgroep Wijnen.
    29/01/1943 Bespreking Werkcommissie betreffende prijzen broodgraan tot brood.
    02/02/1943 Bespreking met heren Verhage, Glavimans, Schilthuis e.a. betreffende de vraag hoeveel en door wie de kosten voor Vita van 1/9/1942 - 1/4/1943 moeten worden betaald.
    02/02/1943 Bespreking Hoofdbedrijfschap met Vakgroep Groothandel in Granen en Tussenpersonen in Granen, betreffende instelling commercieel lichaam.
    09/02/1943 Prijzencommissie voor Tarwebloem/Meel en Werkcommissie ter opstelling van overzicht prijzen van broodgraan tot brood.
    11/02/1943 Bespreking met dr. v.d. Molen, betreffende prijs volkorenbrood met ingang van 15/02/1943.
    (zie ook 18/02/1943)
    15/02/1943 Bespreking met Dienst van de Gemachtigde voor de Prijzen, betreffende aardappelregeling.
    18/02/1943 Bespreking dr. v.d. Molen en dr. v. 't Hoog betreffende vaststelling grootte der heffing op roggemeel voor volkorenbrood.
    20/02/1943 Bespreking met o.a. v. Dongen en Koops, betreffende produkten op stam (griend en riet).
    02/03/1943 Bespreking Cacao-Contactcommissie.
    12/03/1943 Bespreking Bestuur Bedrijfschap en Commissie van Advies voor Fabrieksaardappelen.
    16/03/1943 Bespreking bij Gemachtigde voor de Prijzen o.a. betreffende zaden en catastrophetoeslagen.
    19/03/1943 Bespreking met Vakgroep Aardappelvlokken- en Aardappelbakmeelindustrie.
    24/03/1943 Bespreking tussen heren Pool, Britzel e.a. inzake vergoedingsregelingen cacaoindustrie.
    02/04/1943 Bespreking over verlaging van de kleinhandelsmarge aardappelen.
    05/04/1943 Bespreking met Bedrijfschap Aardappelen en Ondervakgroep Import van Aardappelen
    08/04/1943 Bespreking met dr.ir. Groeneveld te Deventer.
    13/04/1943 Bespreking gehouden met ir. Boerma, Bloemendaal (Mercurius), Gebhardt (Zwaardemaker) en ir. Ritzema.
    15/04/1943 Bespreking tussen heren Pool, Britzel, Boerma e.a. betreffende instandhoudingsregeling graanhandel.
    30/04/1943 Resumé vergadering ten kantore Cacaobureau.
    04/05/1943 Bespreking Hoofdbedrijfschap met Accountantsdienst en V.B.N.A. inzake accountantsrapport over vergoedingen van grossiers (in V.B.N.A.-map "Prijsregeling '42/'43).
    12/05/1943 Bespreking tewerkstelling van de handel bij het koolzaad.
    20/05/1943 Bespreking hr. v. Apeldoorn en contactambtenaren.
    09/06/1943 Bespreking met Scherpbier betreffende prijzen vroege aardappelen, zaden en catastrophetoeslagen.
    10/06/1943 Bespreking over regeling graanhandel (heren Boerma en Pool, Britzel, Janssen, Schilthuis).
    10/06/1943 Bespreking over regeling oliegrondstoffenhandel met heren Schrok en Nietzman (in ingeschakelde groepen).
    29/06/1943 Bespreking te Deventer betreffende pootaardappelen oogst 1943 en vroege aardappeloogst 1943.
    02/07/1943 Bespreking met o.a. heren Boerma, Ulrich, Corporaal, Schouten, Poot betreffende steunverlening stilgelegde bakkersbedrijven.
    02/07/1943 Bespreking met Benes, Spiele, Schilthuis, e.a. betreffende regeling graanhandel.
    02/07/1943 Bespreking met Pool, Morren, Waller, Boerma, e.a. betreffende afrekening en afwikkeling meerwinsten, behaald door cacao- en chocoladeindustrie.
    05/07/1943 Bespreking betreffende afrekening en afwikkeling meerwinsten, met chocoladefabrikanten.
    06/07/1943 Bespreking met Ondervakgroep Gortpellerijen.
    07/07/1943 Bespreking met dr.ir. Groeneveld over akkerbouwprodukten.
    22/07/1943 Bespreking met dr. Trabold, v. Dongen, Hoek betreffende griend en riet.
    29/07/1943 Bespreking met Onderbedrijfsgroep Groothandel Voedselvoorziening.
    30/07/1943 Bespreking met Hoofdgroep Handel, Wigboldus, e.a. betreffende uitbreiding Vakgroep Groothandel in Griend en Riet.
    06/08/1943 Commissie Weekverslag.
    26/08/1943 Bespreking bij Bevollmächtigte für die Bürstenindustrie, betreffende buntwortels.
    26/08/1943 Bespreking bij Abteilung Preisbildung inzake geschild teenhout.
    17/09//1943 Bespreking Gemachtigde voor de Prijzen met heren Morren, Kuyper, Vlek, e.a. o.a. betreffende opslagvergoeding, afschrijving bloem- en meelbalen, sociale lasten.
    24/09/1943 Bespreking Onderbedrijfsgroep Groothandel Voedselvoorziening inzake terminologie en inschakeling importeurs en exporteurs bij binnenlandse handel.
    21/10/1943 Bespreking met A.V.A., Bedrijfschap Zaaizaad en Pootgoed, B.E.A. e.a. inzake marge ingeschakelde pootaardappelexporteurs.
    11/01/1944 Bespreking met heren Boerma, Pool, Hartesveld, Glotzbach e.a. betreffende instandhoudingsregeling koffiehandel, exportregeling 30.000 ton consumptie-aardappelen, consignatiecontracten meelfabrieken en Bureau v.d. Handel.
    17/01/1944 Bespreking inzake instandhoudingsregeling Handel en Tussenpersonen in Cacao.
    05/02/1944 Bespreking met Ondervakgroep Groothandel in Griend.
    10/02/1944 Bespreking met Ondervakgroepen Broodfabrieken en Brood- en Banketbakkerijen inzake administratievoorschriften.
    29/02/1944 Bespreking over enkele aangelegenheden betreffende maalindustrie (zemelgrint, eventuele bloemprijsverlaging i.v.m. vereffening verschillenrekening bakkers).
    27/03/1944 Bespreking van het Rijksbureau voor de Voedselvoorziening in Oorlogstijd met A.V.A. over prijsverhoging maïzena.
    16/02/1945 Bespreking over organisatie wegvervoer.
    DOSSIER: VERSLAGEN BESPREKINGEN
    08/01/1942 Bespreking Bonnerman, van Dijk en Pool.
    15/04/1942 Bespreking betreffende kolenbesparing.
    30/04/1942 Bespreking dagelijks bestuur N.A.C. en N.I.C.A.
    01/06/1943 Bespreking tussen Pool, de Zwaan, Pleines en Fels.
    05/10/1943 Bespreking inzake de vaststelling van de prijs voor ingeleverde produkten.
    05/04/1944 Bespreking inzake afwikkeling diverse kwesties van de Meelcentrale.
    14/02/1945 Bespreking inzake het nemen van maatregelen ter voorkoming van inbraken in levensmiddelenbedrijven.
  - Nota van 9 april 1942 aan het College van Overleg van de Voedselvoorziening inzake het Exportegalisatiefonds Groenen- en Fruitteelt., 47; 1 stuk
  - Nota inzake voorstel tot een meer efficiënte documentatie., Ongedateerd.; 48; 1 stuk
  - Verslagen van de 1e t/m 8e bespreking met de Commercieel Adviseur., 1942; 49; 1 omslag
    Verslag van de 3e bespreking ontbreekt